【裁判字號】    92,交聲,1152
【裁判日期】    921230
【裁判案由】    聲明異議
【裁判全文】
臺灣臺中地方法院交通事件裁定                  九十二年度交聲字第一一五二號
    原處分機關  交通部公路總局台中區監理所
    異議人即
    受處分人    甲○○
右列受處分人因違反道路交通管理處罰條例案件，對於交通部公路總局台中區監理所
九十二年十月十三日所為之裁決（中監違字第裁六○─ＧＣ0000000號裁決書
），聲明異議，本院裁定如左：
    主  文
異議駁回。
    理  由
一、原處分機關略以：本案係台中市警察局第三分局舉發受處分人甲○○所有之車號
    ＭＨ─１５２１號自小客車於九十二年八月十九日三時五十分許，在台中市○○
    路語文心南路口處，因「車牌塗抹白色油漆」違規，受處分人於應到案日期前提
    出申訴，經原舉發機關函覆違規屬實，該所遂於九十二年十月十三日以中監違字
    第裁六○─ＧＣ0000000號裁決書，裁處罰鍰新台幣二千四百元整，並責
    令改正，本案業於九十二年八月二十八日繳納罰鍰結案，於法並無不合等語。
二、本件異議人即受處分人甲○○則以：由於當天下班時間是凌晨，天色黑暗，從大
    里市○○○路與復興路口，只是沒有開大燈，只開霧燈，警官於是就由復興路口
    開至文心路口，把我攔下盤查了我的證件後，只是看到牌上有白一塊，於是就開
    這張罰單，可是與事實不符，因為牌照只是黑漆脫落，只是看到打底的白漆，牌
    也能辨識清楚，故認原舉發機關之舉發實有違誤，爰聲明異議云云。
三、按汽車號牌不得變造損毀，塗抹或黏貼其他材料、加裝邊框或霓虹燈、裝置旋轉
    架、顛倒懸掛或以安裝其他器具之方式使不能辨認其牌號，並不得以他物遮蔽，
    如有污穢，致不能辨認其牌號時，應洗刷清楚；汽車行駛有損毀或變造汽車牌照
    、塗抹污損牌照，或以安裝其他器具之方式，使不能變認其牌號者，處新台幣二
    千四百元以上四千八百元以下罰鍰，並責令改正，道路交通安全規則第十一條第
    二項、道路交通管理處罰條例第十三條第一項第一款分別訂有明文。
四、經查：本件受處分人甲○○所有之車號ＭＨ─１５２１號自小客車於九十二年八
    月十九日三時五十分許，在台中市○○路語文心南路口處，為台中市警察局第三
    分局舉發「車牌塗抹白色油漆」違規，並掣開ＧＣ0000000號裁決書等情
    ，有前揭舉發通知單、違規採證相片二幀及原舉發機關台中市警察局地三分局九
    十二年九月十九日中分三交字第０９２００２８２４１號函一紙在卷可稽，雖異
    議人辯稱號牌係自然脫落云云，惟經本院檢視採證相片二幀，車號ＭＨ─１５２
    １號自小客車車牌「ＭＨ」部分已不易辨識，且似經人為塗污所致並非自然脫漆
    。其次，人民違反法律上之義務而應受行政罰之行為，法律無特別規定時，雖不
    以出於故意為必要，仍須以過失為其責任條件，但應受行政罰之行為，僅須違反
    禁止規定或作為義務，而不以發生損害或其危險為其要件者，推定為有過失，於
    行為人不能舉證證明自己無過失時，即應受處罰（司法院大法官會議釋字第二七
    五號解釋參照），而汽車懸掛之後號牌，對辨識有影響，應保持汽車號牌於清晰
    顯見之狀態，故本件異議人甲○○駕駛車號ＭＨ─１５２１號自小客車號牌縱為
    自然脫漆，異議人自應向監理單位申請換發，異議人竟未有任何補救措施，自有
    過失。從而，受處分人既有上開違反規定之事實，縱使受處分人並非出於故意，
    惟揆諸前揭解釋意旨，亦不得以前揭辯解，作為免責之理由。從而原處分機關依
    前揭規定，處罰異議人並無違誤，本件異議為無理由，應予駁回。
五、據上論斷，應依道路交通管理處罰條例第八十七條第二項、道路交通案件處理辦
    法第十九條，裁定如主文。
中      華      民      國    九十二    年     十二     月    三十      日
                                        臺灣臺中地方法院交通法庭
                                            法  官  王  靜  秋
右正本證明與原本無異。
如不服本裁定應於送達後五日內向本院提出抗告狀。
                                            書記官
中      華      民      國    九十二    年    十二      月    三十      日


司法院資訊處製作；財團法人民間司法改革基金會備份。
